【裁判字號】    97,審易,1153
【裁判日期】    971017
【裁判案由】    電子遊戲場業管理條例
【裁判全文】
臺灣高雄地方法院刑事判決            97年度審易字第1153號
公  訴  人  臺灣高雄地方法院檢察署檢察官
被      告  甲○○
            乙○○
上列被告等因違反電子遊戲場業管理條例案件，經檢察官提起公
訴（97年度偵字第8295號），本院判決如下：
    主  文
甲○○犯電子遊戲場業管理條例第二十二條之非法營業罪，處有
期徒刑陸月，如易科罰金，以新臺幣壹仟元折算壹日。扣案如附
表所示之物沒收。
乙○○無罪。
    事  實
一、甲○○明知其經營之「富而樂超商」（址設高雄市○鎮區○
    ○街134 號）並未辦理電子遊戲場業之營利事業登記，竟基
    於非法經營電子遊戲場業之犯意，自民國96年12月間某日起
    ，在上開超商內擺設如附表所示之電子遊戲機，並僱用不知
    情之乙○○（另為無罪之諭知，詳下述）及其他身分不詳之
    成年人，負責為顧客兌換打玩電子遊戲機使用之代幣，以供
    不特定人打玩上開電子遊戲機而經營電子遊戲場業。嗣於97
    年1 月7 日上午11時40分許，顧客劉明飛在上開超商內打玩
    電子遊戲機之際，為警到場臨檢查獲，並扣得甲○○所有之
    如附表所示之物，因而查悉前情。
二、案經高雄市政府警察局前鎮分局移送臺灣高雄地方法院檢察
    署檢察官偵查起訴。
    理  由
壹、有罪部分
（壹）程序方面
一、按被告以外之人於審判外之言詞或書面陳述，除法律有規定
    者外，不得作為證據，刑事訴訟法第159 條第1 項定有明文
    。又被告以外之人於審判外之陳述，雖不符前4 條之規定，
    而經當事人於審判程序同意作為證據，法院審酌該言詞陳述
    或書面陳述作成時之情況，認為適當者，亦得為證據，刑事
    訴訟法第159 條之5 第1 項亦定有明文。本件證人劉明飛、
    同案被告乙○○（就被告甲○○而言）於警詢中之陳述，為
    被告以外之人於審判外之言詞陳述，而公訴人及被告甲○○
    均同意上開陳述作為證據，本院並審酌前開陳述作成時之情
    況均屬正常，且與本案相關之待證事實具有關連性，認適當
    作為證據，依前開刑事訴訟法第159 條之5 第1 項之規定，
    認上開陳述均具有證據能力。
二、次按，被告以外之人於偵查中向檢察官所為之陳述，除顯有
    不可信之情況者外，得為證據，刑事訴訟法第159 條之1 第
    2 項定有明文。本件證人劉明飛、同案被告乙○○（就被告
    甲○○而言，亦為被告以外之人之陳述）於檢察官偵查中所
    為之證述內容，業經渠等具結擔保其證詞之真實性，且經本
    院提示後，公訴人及被告甲○○對其證據能力不爭執，同意
    作為證據，是並無顯有不可信之情況，且與本案相關之待證
    事實具有關連性，自應具有證據能力。
（貳）實體方面
一、前揭犯罪事實，業據被告甲○○於本院審理中坦承不諱，核
    與同案被告乙○○（見偵卷第11至14頁、第53、54頁）、證
    人劉明飛（見偵卷第15至17頁、第67頁）於警詢、偵訊中所
    述情節相符，並有現場蒐證相片在卷可稽（見偵卷第32至37
    頁），及如附表所示物品扣案足憑，則被告甲○○前開自白
    顯與事實相符，堪以採信。本件事證明確，被告甲○○前揭
    犯行，足堪認定。
二、核被告甲○○所為，係犯電子遊戲場業管理條例第22條之非
    法營業罪。被告於上開期間，反覆非法經營電子遊戲場業之
    犯行，係基於單一犯意，於密切接近之時間，在同一地點，
    持續實行之多次犯罪行為，應依集合犯論以一罪。被告甲○
    ○利用不知上開超商是否有辦理營利事業登記之同案被告乙
    ○○及其他超商店員，非法經營電子遊戲場業，為間接正犯
    。爰審酌被告甲○○未經許可擅自經營電子遊戲場業，不僅
    破壞國家對於電子遊戲場業之管理，並對社會秩序產生不良
    影響，所為實無足取，且先前已有多次非法經營電子遊戲場
    業經論罪科刑之情（尚未執行完畢，不構成累犯），有臺灣
    高等法院被告前案紀錄表在卷可稽，竟仍為本件犯行，顯然
    未能知所悔悟警惕，然念其犯後坦承犯行，態度尚佳，復參
    以其擺設電子遊戲機之數量、非法營業之期間等一切情狀，
    量處如主文所示之刑，並諭知易科罰金之折算標準，以資懲
    儆。扣案如附表所示之電子遊戲機及代幣，均係被告甲○○
    所有，供本件犯罪所用之物，業據被告甲○○陳述在卷，爰
    依刑法第38條第1 項第2 款之規定，併予宣告沒收。
貳、無罪部分
一、公訴意旨略以：被告乙○○知悉同案被告甲○○經營之前揭
    「富而樂超商」，並未辦理電子遊戲場業之營利事業登記，
    仍與同案被告甲○○共同基於非法經營電子遊戲場業之犯意
    聯絡，於前開時、地受僱於同案被告甲○○，負責為顧客兌
    換代幣，而參與經營電子遊戲場業，因認被告乙○○涉犯電
    子遊戲場業管理條例第22條之非法營業罪。
二、按被告未經審判證明有罪確定前，推定其為無罪；犯罪事實
    ，應依證據認定之，無證據不得認定犯罪事實。又不能證明
    被告犯罪者，應諭知無罪之判決，刑事訴訟法第154 條、第
    301 條第1 項分別定有明文。次按，認定犯罪事實所憑之證
    據，雖不以直接證據為限，間接證據亦包括在內，然而無論
    直接證據或間接證據，其為訴訟上之證明，須於通常一般人
    均不致有所懷疑，而得確信其為真實之程度者，始得據為有
    罪之認定，倘其證明尚未達到此一程度，而有合理之懷疑存
    在時，即難遽採為不利被告之認定，最高法院著有76年臺上
    字第4986號判例可資參照。又依刑事訴訟法第161 條第1 項
    規定，檢察官就被告犯罪事實，應負舉證責任，並指出證明
    之方法。因此，檢察官對於起訴之犯罪事實，應負提出證據
    及說服之實質舉證責任。倘其所提出之證據，不足為被告有
    罪之積極證明，或其指出證明之方法，無從說服法院以形成
    被告有罪之心證，基於無罪推定之原則，自應為被告無罪判
    決之諭知，最高法院亦著有92年臺上字第128 號判例可參。
    末按，電子遊戲場業管理條例第22條規定「違反第15條規定
    者，處行為人1 年以下有期徒刑、拘役或科或併科50萬元以
    上250 萬元以下罰金」，而該條例第15條則規定「未依本條
    例規定辦理營利事業登記者，不得經營電子遊戲場業」，可
    知該條例第22條非法營業罪之客觀構成要件，係行為人於未
    辦理電子遊戲場業營利事業登記之情形下，而有經營電子遊
    戲場業之行為；至其主觀構成要件，則除行為人需有經營電
    子遊戲場業之故意外，尚需對於「未辦理電子遊戲場業營利
    事業登記」此一事項有所認識。從而，若無法證明行為人係
    於知悉未辦理電子遊戲場業營利事業登記之情形下，而仍為
    電子遊戲場業之經營，即難以電子遊戲場業管理條例第22條
    之非法營業罪相繩。
三、檢察官認被告乙○○涉犯前開罪嫌，無非係以被告乙○○之
    供述、同案被告甲○○、證人劉明飛之陳述、現場蒐證相片
    及如附表所示之扣案物品為論罪依據。然訊據被告乙○○則
    堅決否認有何上開違反電子遊戲場業管理條例犯行，辯稱：
    伊不知道上開「富而樂超商」沒有經營電子遊戲場業之營利
    事業登記等語。經查，同案被告甲○○有於前揭時、地，非
    法經營電子遊戲場業之事實，業經論認如前，自堪認定。又
    被告乙○○受僱於同案被告甲○○，在上開超商內擔任店員
    ，工作內容有負責為顧客兌換代幣之事實，則為被告乙○○
    所自承在卷，核與同案被告甲○○於警詢（見偵卷第8 至10
    頁）、證人劉明飛於警詢、偵訊（見偵卷第15至17頁、第67
    頁）所述情節相符，固亦堪認定。然關於被告乙○○是否知
    悉前揭「富而樂超商」未辦理電子遊戲場業之營利事業登記
    乙節，業據被告乙○○辯述如上，而同案被告甲○○於警詢
    中亦證述：乙○○知道上開超商內有擺放電子遊戲機，但就
    該等電子遊戲機為無照營業乙情，其並不知道等語（見偵卷
    第9 頁），再參以被告乙○○僅係受僱他人在上開超商內工
    作，領取一定薪資，並未參與上開超商經營之決策，且於員
    警查獲本案時，其甫滿24歲，尚屬年輕識淺、社會經驗不足
    之年紀，在無其他特別之情形下（如已有因類似情形遭查獲
    之經驗），其未主動瞭解上開超商之營業登記項目為何，導
    致其不知悉該超商未辦理電子遊戲場業之營利事業登記，實
    難認有何悖於常情之處。又此社會常情之狀態，係因被告乙
    ○○擔任超商店員之身分所致，要與其在職多久無涉，是檢
    察官以被告乙○○擔任上開超商店員已有一段時間為由，推
    認被告乙○○應知前開「富而樂超商」未辦理電子遊戲場業
    營利事業登記乙節（見本院卷第45頁），尚難予以採認。此
    外，卷內並無其他積極事證，足資佐證被告乙○○對於前開
    「富而樂超商」未辦理電子遊戲場業營利事業登記乙事有所
    認識，揆諸上揭說明，即難認被告乙○○犯有電子遊戲場業
    管理條例第22條之罪。
四、是公訴人認被告乙○○涉嫌前揭犯行所憑之證據，尚未達於
    通常一般之人均不致有所懷疑，而得確信其為真實之程度，
    依刑事訴訟制度「倘有懷疑，即從被告之利益為解釋」、「
    被告應被推定為無罪」之原則，即難據以為被告乙○○不利
    之認定。此外，復查無其他積極證據，足資認定被告乙○○
    有何上開犯行，自屬不能證明被告乙○○犯罪，應為被告乙
    ○○無罪之諭知。
據上論斷，應依刑事訴訟法第299 條第1 項前段、第301 條第1
項，電子遊戲場業管理條例第22條，刑法第11條前段、第41條第
1 項前段、第38條第1 項第2 款，判決如主文。
本案經檢察官陳麗琇到庭執行職務。
中    華    民    國    97    年    10    月    17    日
                  刑事第七庭    法  官  陳君杰
以上正本證明與原本無異。
如不服本判決，應於判決送達後10日內，向本院提出上訴狀。
中    華    民    國    97    年    10    月    17    日
                                書記官  李承悌
附錄本判決論罪科刑法條全文：
電子遊戲場業管理條例第15條
未依本條例規定辦理營利事業登記者，不得經營電子遊戲場業。
電子遊戲場業管理條例第22條
違反第15條規定者，處行為人1 年以下有期徒刑、拘役或科或併
科新台幣50萬元以上250 萬元以下罰金。
附表：
┌──┬─────────────────┬──────┐
│編號│扣案物品                          │數量        │
├──┼─────────────────┼──────┤
│ 1  │電子遊戲機「大舞台」              │1 台        │
├──┼─────────────────┼──────┤
│ 2  │電子遊戲機「網豹」                │1 台        │
├──┼─────────────────┼──────┤
│ 3  │電子遊戲機「滿貫大亨」            │1 台        │
├──┼─────────────────┼──────┤
│ 4  │電子遊戲機「龍鳳」                │1 台        │
├──┼─────────────────┼──────┤
│ 5  │電子遊戲機「超級大舞台」          │1 台        │
├──┼─────────────────┼──────┤
│ 6  │代幣                              │1730枚      │
└──┴─────────────────┴──────┘


司法院資訊處製作；財團法人民間司法改革基金會備份。
